臺灣高等法院臺南分院刑事判決
110年度上易字第533號
上  訴  人  臺灣嘉義地方檢察署檢察官
上  訴  人  
即  被  告  郭心怡
            吳明燃
共      同
選任辯護人  洪梅芬律師
            李政儒律師
            涂欣成律師
上列上訴人因被告等重利案件，不服臺灣嘉義地方法院109年度
易字第498號中華民國110年8月23日第一審判決（聲請簡易判決
處刑案號：臺灣嘉義地方檢察署108年度偵字第5106號），提起
上訴，本院判決如下：
    主  文
上訴駁回。
    事  實
一、郭心怡係址設嘉義市○區○○路000號1樓「○○當舖」負責人，
    明知依當舖業法規定，不得收取超過年利率30%之利息，且
    倉棧費之收取須以借款人確有以質物留當為前提，最高額不
    得超過收當金額5%，竟以僱用真實姓名年籍不詳之員工與借
    款人接洽，郭心怡為最後審核之模式，共同基於乘他人急迫
    貸以金錢，而取得與原本顯不相當重利之犯意聯絡，於附表
    編號1至4所示之時間，在上址○○當舖，利用如附表編號1至4
    所示之劉嘉仁、羅利宸、羅廈凱、何建陵急迫而需錢孔急之
    際，貸予如附表編號1至4所示之借款金額，未將與借款人約
    定之質當物實際質押於當舖保管（即無倉棧費支出之事實）
    ，並按如附表編號1至4所示之計息方式（即按月收取借款本
    金2.5%之利息及5%之倉棧費，合計月息7.5%），且於借款時
    先預扣第1期利息加倉棧費，向附表編號1至4所示「借款人
    」收取如附表編號1至4所示與原本顯不相當之重利以牟利。
    又吳明燃雖未受僱於○○當舖，然為圖得每介紹1人前往○○當
    舖借款，可獲取新臺幣（下同）1,000元之佣金，遂與郭心
    怡及前開當舖員工共同承上重利之犯意聯絡，仲介如附表編
    號1、4所示之劉嘉仁、何建陵至○○當舖借款，並於劉嘉仁、
    何建陵尚未清償借款期間，向劉嘉仁、何建陵催討每月應繳
    利息及倉棧費，以此方式使郭心怡順利收取與原本顯不相當
    之重利。
二、吳明燃基於乘他人急迫貸以金錢，而取得與原本顯不相當重
    利之犯意，於附表編號5所示之時間，在嘉義縣梅山鄉梅山
    國中附近，趁如附表編號5所示之何建陵急迫而需款孔急之
    際，貸放何建陵如附表編號5所示之借款金額，按如附表編
    號5所示之計息方式，並於借款時先預扣利息，收取如附表
    編號5所示與原本顯不相當之重利以牟利。
三、案經嘉義縣警察局移送臺灣嘉義地方檢察署檢察官偵查後聲
    請以簡易判決處刑。
    理  由
甲、有罪部分：
壹、證據能力：
一、按被告以外之人於檢察事務官、司法警察（官）調查中所為
    之陳述，依刑事訴訟法第159條第1項規定，係屬傳聞證據，
    原則上無證據能力，惟如該陳述與審判中不符時，其先前之
    陳述具有較可信之特別情況，且為證明犯罪事實存否所必要
    者，依同法第159條之2規定，始例外認為有證據能力。查證
    人劉嘉仁於警詢、證人羅利宸、羅廈凱、何建陵於警詢及檢
    察事務官詢問時之證述，並無傳聞證據例外之情形，故此部
    分應無證據能力。
二、原審法院108年度聲監字第73號通訊監察書暨電話附表、通
    訊監察譯文等證據資料，係對於被告吳明燃所持用門號0000
    000000號行動電話進行監聽，而司法警察最初獲准監聽上開
    門號之案由為被告吳明燃涉嫌販賣毒品案件，有嘉義縣警察
    局民國108年6月21日嘉縣警刑偵三字第1080031167號函暨所
    附嘉義縣警察局刑事警察大隊偵查報告1份（偵卷第19-22頁
    ）可參，故有關被告吳明燃在監聽期間內與被害人劉嘉仁、
    羅利宸、羅廈凱、何建陵所為之通話內容，係屬另案監聽。
    依通訊保障及監察法第18條之1第1項規定，上開另案監聽所
    得之資料，原則上不得作為證據，但若於發現後7日內補行
    陳報法院，並經法院審查予以認可，仍得作為證據。惟此部
    分通訊監察譯文前經檢察官向原審法院聲請審查認可，為原
    審法院不予認可在案，有原審法院108年度聲監可字第19號
    案卷（含通訊監察審核表1紙）可查。準此，此部分通訊監
    察譯文既不符合通訊保障及監察法第18條之1第1項但書所定
    情事，應認不具證據能力。
三、按被告以外之人於審判外之陳述，雖不符刑事訴訟法第159
    條之1至第159條之4之規定，然經當事人於審判程序同意作
    為證據，法院審酌該言詞陳述或書面陳述作成時之情況，認
    為適當者，亦得為證據。又當事人、代理人或辯護人於法院
    調查證據時，知有第159條第1項不得為證據之情形，而未於
    言詞辯論終結前聲明異議者，視為有前項之同意，刑事訴訟
    法第159條之5定有明文。立法意旨在於傳聞證據未經當事人
    之反對詰問予以核實，原則上先予排除，惟若當事人已放棄
    反對詰問權，於審判程序中表明同意該等傳聞證據可作為證
    據，或於言詞辯論終結前未聲明異議，基於尊重當事人對傳
    聞證據之處分權，及證據資料愈豐富，愈有助於真實發見之
    理念，且強化言詞辯論主義，使訴訟程序得以順暢進行，上
    開傳聞證據亦均具有證據能力。查，除上述一、二所示外，
    本案所引用之相關證據資料（詳後引證據），其中各項言詞
    或書面傳聞證據部分，縱無刑事訴訟法第159條之1至第159
    條之4或其他規定之傳聞證據例外情形，然業經本院予以提
    示並告以要旨，且各經檢察官、被告郭心怡、吳明燃及其等
    辯護人表示意見，當事人已知上述證據乃屬傳聞證據，已明
    示同意作為本案之證據使用（本院卷第106-108、156頁），
    而本院審酌上開證據資料製作時之情況，無不當取供及證明
    力明顯過低之瑕疵，認以之作為證據應屬適當，揆諸前開規
    定，應認均有證據能力。
貳、認定犯罪事實所憑之證據及理由：
一、訊據被告郭心怡固坦認為○○當舖負責人，於附表編號1至4所
    示之時間，在上址○○當舖，各貸予劉嘉仁、羅利宸、羅廈凱
    、何建陵如附表編號1至4所示之借款金額，按附表編號1至4
    所示之計息方式，向附表編號1至4所示「借款人」收取如附
    表編號1至4所示利息，且於借款時先預扣第1期利息加倉棧
    費；被告吳明燃雖坦承仲介如附表編號1、4所示之劉嘉仁、
    何建陵至○○當舖借款，各獲取報酬1,000元，並於借貸期間
    打電話向劉嘉仁、何建陵催繳利息，且於附表編號5所示之
    時間，借貸如附表編號5所示之借款金額予何建陵等情不諱
    。惟均矢口否認有何重利之犯行，被告郭心怡辯稱：我是按
    照當舖業法執業，沒有利上加利的情形。如附表編號1至4所
    示劉嘉仁等4人至○○當舖借款時，係先由當舖員工接洽，當
    舖有固定之審核表讓借款人自己看過，然後填寫及勾選，我
    會做最後審核。劉嘉仁等4人均預扣本金7.5%之金額，即第1
    次利息2.5%及倉棧費5%，與借款人會約定還款期限，1個月
    為1期，屆期會問借款人是否贖回，若未贖回必須繳交下1期
    利息，即仍係繳交本金7.5%之金額。何建陵有留金飾，而劉
    嘉仁、羅利宸、羅廈凱一開始都有留車，後來打電話說工作
    要用，希望還他們車子，因為他們有繼續繳交利息，所以就
    把車子借給他們使用云云。被告吳明燃則辯稱：我沒有跟附
    表編號1、4所示劉嘉仁、何建陵提到借款的細節及條件。我
    曾打電話提醒劉嘉仁、何建陵繳交利息，因我也有在○○當舖
    借款，所以郭心怡才請我打電話提醒他們繳利息。又附表編
    號5借款予何建陵部分，是何建陵自己說要算給我利息云云
    。辯護人為被告2人辯護稱：㈠有關重利罪之急迫，須達到「
    緊急迫切」、「走投無路或生命、身體有危險之情」之急迫
    或難以求助程度，倘借款人僅為一般經濟上周轉，不能以重
    利罪相繩。本件借款人在○○當舖填寫之審核表，渠等月收入
    均在3.5萬元至4.5萬元不等，有相當的經濟基礎及還款能力
    ，係為一般經濟上周轉，並未達前揭急迫或難以求助程度，
    自不構成重利罪。㈡借款人劉嘉仁、羅利宸、羅廈凱、何建
    陵向○○當舖借款時，均表示並無輕率、急迫、無經驗或難以
    求助之情形後，被告郭心怡才依審核表內容放款，故被告郭
    心怡主觀上並無明知借款人出於急迫、輕率、無經驗或難以
    求助之情形，利用機會趁人之危故為貸與，即無重利罪之犯
    意。㈢被告郭心怡是依當舖業法第11條、第20條來收取合法
    之利息及倉棧費，並無收受顯不相當之重利。至於當舖業法
    第20條之倉棧費，並非全屬保管典當物品之成本，而是經營
    當舖業所需的成本總和，性質上與利息不同，亦無明文倉棧
    費只能收取1次。㈣當舖業者縱未留車，將質當汽機車交由質
    當人繼續使用，仍得依當舖業法收取利息、倉棧費，並非重
    利。且依當舖業法立法沿革，當舖業者未將車輛留在當舖，
    由借款人使用，已造成當舖業者收款之風險，無庸處以行政
    罰鍰，故更不應以刑罰相繩。㈤被告吳明燃部分，僅係幫忙○
    ○當舖介紹客人，對於○○當舖如何跟借款人約定利息、倉棧
    費及借款多少等細節，被告吳明燃均不知情，且被告吳明燃
    也未向○○當舖之借款人收取利息及倉棧費，故被告吳明燃並
    非重利罪之行為人。㈥附表編號5部分，係被告吳明燃與何建
    陵間之私人借貸，是何建陵主動要算利息給被告吳明燃，作
    為生意周轉之用，不符合重利罪要件。況何建陵就該次借款
    利息，歷次說法不一，顯有瑕疵，不能以何建陵單方面說詞
    就認定被告吳明燃收受重利云云。
二、被告郭心怡為○○當舖負責人，於附表編號1至4所示之時間，
    在上址○○當舖，各貸予劉嘉仁、羅利宸、羅廈凱、何建陵如
    附表編號1至4所示之借款金額，按附表編號1至4所示之計息
    方式，向附表編號1至4所示「借款人」收取如附表編號1至4
    所示利息，且均預扣以本金計算7.5%數額之金錢，即2.5%利
    息、5%倉棧費，約定於每月屆期時，借款人如未償還借款，
    則繼續收取以借款金額7.5%計算之利息（2.5%利息、5%倉棧
    費）；被告吳明燃確有仲介如附表編號1、4所示之劉嘉仁、
    何建陵至○○當舖借款，各獲取報酬1,000元，並向被害人劉
    嘉仁、何建陵催促繳交利息等情，業據被告郭心怡（警卷第
    1-4頁、臺灣嘉義地方檢察署108年度核交字第2036號卷《下
    稱偵2卷》第17-19頁）、被告吳明燃（臺灣嘉義地方檢察署1
    08年度偵字第5106號卷《下稱偵1卷》第8-10頁、偵2卷第18-1
    9頁）均坦認不諱，核與證人即被害人劉嘉仁、羅利宸、羅
    廈凱、何建陵於原審時（臺灣嘉義地方法院109年度嘉簡字
    第210號卷《下稱原審簡卷》第143-153、159-171、95-106、1
    13-124頁）證述之情節相符，且有嘉義市政府當舖業許可證
    翻拍照片1張（警卷第28頁）、被告郭心怡之嘉義縣警察局
    刑事警察大隊搜索扣押筆錄、扣押物品目錄表、扣押物品收
    據各1份（警卷第22-26頁）、嘉義縣警察局108年6月21日嘉
    縣警刑偵三字第1080031167號函暨檢附之嘉義縣警察局刑事
    警察大隊偵查報告1份（偵1卷第19-37號）、羅利宸、羅廈
    凱、何建陵、劉嘉仁之借款評估表共4張（偵2卷第30-33頁
    ）附卷可稽，是此部分事實，堪信屬真實。又被告吳明燃於
    附表編號5所示之時間，借貸如附表編號5所示之借款金額予
    何建陵，亦據被告吳明燃供認不諱（偵1卷第10頁），復經
    證人即被害人何建陵於原審時（原審簡卷第115-116頁）證
    述屬實，故此部分事實，亦堪信屬實。
三、本件是否符合刑法第344條「乘他人急迫、輕率、無經驗或
    難以求助之處境」之要件？
　㈠按刑法上之重利罪，以乘他人急迫、輕率、無經驗或難以求
    助之處境，貸以金錢或其他物品，而取得與原本顯不相當之
    重利者為要件。換言之，重利罪是行為人利用現已存在於被
    害人與行為人間的弱勢不對等，進而與被害人訂立單方面由
    行為人決定交易條件的金錢借貸契約。縱被害人在重利交易
    行為中，未有資訊的不對等、物理及心理強制力的壓迫或遭
    受隱瞞，具自由意思而「同意」為財產之處分，惟立法者顯
    然透過重利罪調整被害人自我負責之要件，即當被害人具有
    「處於急迫、輕率、無經驗或難以求助之處境」的弱勢情狀
    時，則否定被害人自我負責之能力，將重利交易所生之財產
    損害歸於行為人負責，即不能因經被害人的同意或承諾而阻
    卻本罪構成要件成立或認無違法。本罪所謂「急迫」指利用
    他人在經濟上急需資金的困境或壓力。惟此緊急情況尚無須
    至必陷於危難的程度，若急需給付的原因迫及「追求基本生
    活所需」，即得認為「急迫」。至被害人是否尚有資產或其
    能否由其他親友獲得經濟上之支援，因涉及被害人能否及時
    並有效處分財產，或其親友有無為被害人疏解窘境之意願，
    不在考慮是否屬「急迫」範圍之列。所謂「難以求助之處境
    」為103年6月18日修法時所增列，依其修正理由：「本條構
    成要件原為『乘他人急迫、輕率或無經驗』，惟考量若干情形
    可能未能為上開情形所涵蓋，為避免法律適用上之漏洞，爰
    於第1項增列『難以求助之處境』之情形」等語，惟未說明何
    種情況屬於難以求助之處境或為原構成要件「乘他人急迫、
    輕率或無經驗」所無法涵蓋。因所謂「乘他人急迫、輕率或
    無經驗」等情狀，從客觀角度理解均屬「難以求助之處境」
    之弱勢情狀，立法者既以「難以求助之處境」作為本罪適用
    上之漏洞填補，應屬一種概括規定，即應參考德國刑法重利
    罪構成要件除急迫、無經驗外所包括的「判斷力欠缺」（乃
    被害人由於心智能力方面低弱，顯現出無法透過經驗彌補之
    弱勢，使其透過理性動機引導自己的能力降低，或使其正確
    地衡量契約的給付與對待給付，進而評斷交易締結之經濟後
    果的能力顯著下降）或「顯著意志薄弱」（即面對刺激、引
    誘、拐騙，被害人對於重利要求的抗拒能力顯然低於參與相
    同交易情狀的一般人）等弱勢情狀，亦屬所謂「難以求助之
    處境」範疇之一。至所謂「取得與原本顯不相當之重利」，
    係指就原本利率、時期核算及參酌當地之經濟狀況，較之一
    般債務之利息，顯有特殊之超額者而言。因此在認定行為人
    是否取得與原本不相當之重利時，自應綜合被害人因本件借
    貸所附帶支出之「費用總數」，較之一般借貸之利息，是否
    顯屬超額（最高法院108年度台上字第3368號判決意旨參照
    ）。又刑法之重利罪，係以乘他人「急迫」、「輕率」、「
    無經驗」或「難以求助之處境」等情況為成罪之要件，不以
    各種情況同時具備為必要，個案中祇須被害人符合其中任一
    情況即足，則若被害人於借款之際已屬「急迫」，是否另有
    「輕率」、「無經驗」或「難以求助之處境」等情況，自非
    所問。
　㈡證人劉嘉仁於原審時證稱：是被告吳明燃介紹我去○○當舖借
    錢，由○○當舖1名男子跟我接洽，我主動說要借6萬元，他說
    利息每月1期，1萬元還750元，但沒問我借錢的原因。我當
    時借6萬元是要買東西、生活開銷及付一些有的沒的，因我
    的工作是送貨，薪資3萬元，需要用錢是因為小孩讀書要用
    ，且除薪水外，我沒有其他存款可以支用等語（原審簡卷第
    144-147頁）。由此可知，證人劉嘉仁當時每月僅有薪資3萬
    元的收入，並無存款，當有基本生活開銷外之其他必要支出
    時，勢將面臨捉襟見肘之窘境，而本件係因子女教育需用款
    項，並子女教育費顯為必要性之支出，堪認其有金錢一時運
    用上之迫切需求甚明。
　㈢證人羅利宸於原審時證述：我到○○當舖借錢是由我以前開貨
    運公司的員工介紹，是由○○當舖的1名男子與我接洽。我有
    提及借款原因，因當時跟朋友合夥事業，若當天錢沒繳清，
    先前投資的錢就會泡湯，我已經投資約31萬元，當天向○○當
    舖借款8萬元，而我當時每月收入不一定，要借錢時，身上
    只剩下1、2萬元，因都已投資到合夥事業，我總共要41萬元
    ，已投資的31萬元是找親友籌措幫忙的等語(原審簡卷第160
    -162頁)。依上可知，證人羅利宸當時借錢已係需款孔急，
    若當日無此8萬元應急，將導致其先前投資合夥事業之31萬
    元付之一炬，故有經濟上急需資金的困境及壓力至明。
　㈣證人羅廈凱於原審時證陳：當時是朋友介紹我去○○當舖借錢
    ，我到○○當舖詢問時，是「阿牛」的男子跟我接觸，我要借
    3萬元。我需要用錢所以去借，當時我是失業急需用錢，我
    忘記「阿牛」有無問我借錢原因。借款評估表上有寫到我父
    親是裝潢工，母親在糖廠上班，他們當時都有工作，但我不
    好意思跟父母借錢，當時借錢算是經濟上周轉，要減輕生活
    上的壓力等語（原審簡卷第96-98、104-105頁）。據此可知
    ，證人羅廈凱當時處於失業狀態，在無收入下，借款目的係
    為減輕生活壓力，用途應脫離不了日常生活開銷，而縱使能
    向父母求助，亦與「急迫」與否之判斷無涉，堪認其有金錢
    一時運用上之迫切需求甚為明顯。
　㈤證人何建陵於原審時證稱：我是經朋友介紹而認識吳明燃，
    因當時我做生意欠資金，我有跟吳明燃說借款原因是生意要
    周轉。108年1月間，我欲向吳明燃借款，吳明燃就介紹我去
    ○○當舖，在○○當舖時，我有跟接洽的人說我是做生意要進貨
    用，借款評估表上的3.5萬元是我自己寫，當時生意不錯，
    但我要周轉現金去進貨，還差2萬元，若借到這筆錢可以進
    貨，貨品轉手賣出去，我估算可以賺到3.5萬元，所以才寫
    我收入3.5萬元。2次借款都是因為同一筆生意需要用錢，我
    當時在太平老街擺攤，本來是我父母在做，後來他們身體不
    好，我頂下來自己做，是有店面的，賣農產品、筍乾、菜脯
    、水果。一開始頂下來做時，店裡還有一些存貨，但還是需
    要借錢買貨等語（原審簡卷第114、116-117、119-120頁、
    原審法院109年度易字第498號卷《下稱原審易卷》第201-204
    頁）。由上可知，證人何建陵當時係頂下其父母原已打算結
    束營業之販售農產品、蔬果店面，欲自行經營，但店內僅剩
    些餘存貨，必須先進貨品始能繼續經營，顯見證人何建陵係
    為重啟家中事業而急需資金，若缺乏資金而無法進貨，僅能
    放棄當時之事業，且於短短3個月內2度借款，足認其有經濟
    上急需資金的困境及壓力彰彰甚明。
　㈥再參以被告郭心怡貸放款項予附表編號1至4所示借款人之利
    息，年利率均為90%，被告吳明燃貸放款項予附表編號5之何
    建陵，年利率甚至高達180%（均詳後述），可見被告郭心怡
    、吳明燃收取之利息已遠遠超過當時民法所定最高利率年息
    20%及一般金融機構、民間借貸之利息甚多，顯非一般人於
    正常狀況下所能、或所願負荷，是附表編號1至5借款人茍非
    出於急迫，當不至屈就而向被告郭心怡、吳明燃借款。而附
    表編號1至5所示借款人之借款原因既出於現實情勢所迫而不
    得不然，亦即附表編號1至5所示借款人既願負擔較銀行、民
    間借款利率高出甚多之利息，向被告郭心怡、吳明燃借款，
    衡情如非迫於亟需款項周轉之急迫情事，何以致此，故附表
    編號1至5借款人係出於急迫，不得已始向該被告郭心怡、吳
    明燃借款周轉，要無疑義，自不因附表編號1至5所示借款人
    於借款前主觀上是否已經自行評估清償能力，或填寫借款評
    估表，而影響其重利要件之成立甚明。
  ㈦依上所述，證人劉嘉仁、羅利宸、羅廈凱、何建陵於向被告
    郭心怡（即○○當舖）、被告吳明燃借款時，已需用金錢而面
    臨經濟上壓力，處於緊急迫切之情況無疑，乃該當重利罪所
    稱「急迫」之要件。申言之，如附表編號1至5所示之借款人
    對於本質上屬消費借貸之契約內容，已難以有何公平決定之
    機會，其等因此所受之財產上損害，當符合重利罪之規範目
    的及所欲保護之法益甚明。從而，辯護人辯稱：本件未達急
    迫或難以求助程度，自不構成重利罪云云，應屬無據。
四、如附表編號1至5之利息利率為何？
　㈠按當舖或其他以受質為營業者之質權即營業質權，依民法物
    權編施行法第14條規定，固無民法質權規定之適用，惟當舖
    既占有當戶為擔保債務之履行而移交之物品，於債務未受清
    償前得留置該物品，屆期當戶不取贖，當舖即取得該物品之
    所有權資以抵償，是以營業質權自屬具擔保物權性質之特殊
    質權，以質物之占有為其權利存在之要件（最高法院86年度
    台上字第1527號民事判決意旨參照）。次按所謂當舖業，指
    依法申請許可，專以經營「質當」為業之公司或商號，而所
    謂「質當」係指持當人以動產為擔保，並交付於當舖業，向
    其借款、支付利息之行為（參見當舖業法第3條第1款、第4
    款）。倘當舖業者，假當舖之名對外放款，但實際上並未依
    當舖業法規定，收受借款人交付之動產，而貸以金錢收取利
    息、費用者，該行為即與一般錢莊無異，其收取之利息及巧
    立名目之費用，如與原本顯不相當，即該當於刑法之重利罪
    （最高法院96年度台上字第1825號判決意旨參照）。可見當
    舖業屬營業質權，以占有質物為其權利存在要件，苟非占有
    質物即無從成立營業質權，亦非屬當舖之營業範疇，自無從
    主張依當舖業法第11條第2項標準收取利息及依當舖業法第2
    0條收取倉棧費，而解免重利罪之刑責。
　㈡又當舖業除計收利息及倉棧費外，不得收取其他費用。前項
    倉棧費之最高額，不得超過收當金額5%，此觀當舖業法第20
    條規定甚明。另參照當舖業法第11條第1項第3款、第2項之
    規定，當舖業者所收取之年利率，最高不得超過30%。則依
    當舖業法第3條第4款關於「質當」之規定，持當人所負之主
    給付義務係支付利息，至於倉棧費之支付僅係次給付義務，
    依社會通常之經驗，自無次給付義務之數額高於或相當於主
    給付義務之理，是立法者訂定當舖業法第20條之限制，旨在
    保護屬於經濟弱勢之持當人，不受當舖業者巧立名目之剝削
    ，故除年息30%外，僅需再支付最多5%之費用，絕無容認當
    舖業者可另按月向持當人收取不逾收當金額5%之費用，因此
    ，所謂不得逾收當金額5%之倉棧費，係指全部質當含順延質
    當期間，就同一質當物，無論係一次或按月，最高僅得收取
    合計不逾收當金額5%之倉棧費，並非每月除月息2.5%（年利
    率30%）外，可另按月加收不逾5%（一年合計可高達60%）之
    倉棧費，殆無疑義。
　㈢被告郭心怡於附表編號1至4之借貸，除借款時先預扣本金計
    算7.5%（即2.5%之利息及5%之倉棧費）數額之金錢外，在借
    款人尚未清償借款前，仍須按月繳付本金計算7.5%（即2.5%
    之利息及5%之倉棧費）之金錢，已如前述。又查，劉嘉仁等
    4人於借貸時，雖在○○當舖提供填寫之借款評估表上載明質
    當物為汽車、機車與金飾等物，有借款評估表4張（偵2卷第
    30-33頁）可憑，惟於借款時及借款期間，實際上劉嘉仁並
    未質當或留下汽車，羅利宸、羅廈凱未質當或留下機車，何
    建陵亦無質當或留下金飾在○○當舖等情，已據證人即被害人
    劉嘉仁、羅利宸、羅廈凱、何建陵於原審時證述明確（原審
    簡卷第95-102、117-122、143-148、159-164頁），並有車
    號000-000號《羅利宸所有》、車號000-000號《羅廈凱所有》機
    車查證照片各1張（警卷第29頁）、車號0000-00號汽車車籍
    資料1紙（原審易卷第57頁）存卷可查。依上可知，劉嘉仁
    、羅利宸、羅廈凱、何建陵於附表編號1至4借貸時，實際上
    均未提供車輛、金飾作為質當物，而交付○○當舖保管乙節，
    應可認定。從而，被告郭心怡辯稱：何建陵有留金飾，而劉
    嘉仁、羅利宸、羅廈凱一開始都有留車，後來打電話說工作
    要用，所以就有把車子借給他們使用云云，應屬事後卸責之
    詞，不足採信。
　㈣據上而論，○○當舖既未實際收取如附表編號1至4所示劉嘉仁
    等4人提供之質當物，揆諸前揭說明，自無從依照當舖業法
    第11條第2項標準收取利息，及依同法第20條巧立名目收取
    任何倉棧費。換言之，如附表編號1至4所示借貸，僅能視為
    一般民間借貸，所預扣及嗣後按月收取之款項，無論名目為
    利息或倉棧費，性質上均為利息至明。由此可知，如附表編
    號1至4之利息利率應為月息7.5%（換算年利率90%），堪以
    認定。從而，辯護人辯稱：被告郭心怡係以當舖業法第11條
    、第20條收取合法之利息及倉棧費，並無收受顯不相當之重
    利。復倉棧費並非全屬保管典當物品之成本，且無明文倉棧
    費只能收取1次。又依當舖業法立法沿革，當舖業者未將車
    輛留在當舖，由借款人使用，已造成當舖業者收款之風險，
    無庸處以行政罰鍰，故更不應以刑罰相繩云云，均屬無據。
　㈤就附表編號5部分，被告吳明燃於警詢時供稱：於107年10月
    間，何建陵向我借款4萬元，每月利息15%，借款時我先扣第
    一期利息6,000元，何建陵實拿3萬4,000元等語（偵1卷第10
    頁），並證人何建陵於原審時證稱：我向吳明燃私人借錢時
    ，有扣第1期利息等語（原審簡卷第115頁）。準此，如附表
    編號5借款之利率應為月息15%（換算年利率180%），並於借
    款時先預扣第1期利息等情，已堪認定。至證人何建陵就如
    附表編號5借款之預扣第1期利息，先後有6,000元、3,000元
    之不同說法，然證人何建陵可能因時日相隔甚久，或記憶不
    清，或與○○當舖借款之利率（即附表編號4月息7.5%）相混
    淆等原因，始就預扣利息數額有不一致之證述，況且證人何
    建陵並非對預扣利息之「有」或「無」有前後矛盾之情事，
    故尚難以此為被告吳明燃有利之認定。從而，辯護人辯稱：
    證人何建陵就附表編號5部分之借款利息為何，前後說法不
    一，顯有瑕疵，不能遽以認定被告吳明燃有收受重利云云，
    當屬無據。
　㈥承上說明，被告郭心怡經營○○當舖，借款予附表編號1至4所
    示之劉嘉仁等4人時，未依當舖業法規定留下質當物，則不
    論首次預扣或嗣後按月所收取借款本金2.5%之利息、5%之倉
    棧費，性質上均為利息，合計相當於月息7.5%；被告吳明燃
    貸與附表編號5所示之何建陵，交付借款時隨即預扣借款本
    金15%之利息。以上借款利息，經換算後高達年利率90%、18
    0%，不僅與民法第203條所定之週年利率5%之法定利率，及
    當時同法第205條所定之最高利率週年利率20%之限制，相去
    甚遠，且與目前金融機構放款利率（除於信用卡、現金卡等
    無擔保之短期、小額之授信利率高於10%外）多數均在年利
    率10%下，及一般民間貸款利息通常為月息2至3分（即2%、3
    %）相較，亦過於懸殊。是以，被告郭心怡、吳明燃均取得
    明顯超額之利息，核屬與原本顯不相當之重利甚為明確。
五、辯護人雖另以前詞為被告郭心怡、吳明燃置辯，惟查：
　㈠被告郭心怡經營○○當舖，對於前來借款之人，均先預扣以本
    金計算7.5%數額之金錢，始將扣除後之數額交予借款人，對
    外表稱名目為2.5%利息、5%倉棧費，且以每月為1期，借款
    人清償前，均須按月繳納以本金計算7.5%之金錢，已如前述
    。且被害人劉嘉仁、羅利宸、羅廈凱、何建陵既願負擔較銀
    行、民間借款利率高出甚多之利息，如非一時急迫而亟需款
    項應急，殊無必要在經濟困窘、無錢可用之狀況下，仍決定
    承擔高額利息而借款。準此而論，被告郭心怡既為當舖負責
    人，其訂立上開清償借款前如何按月給付之契約內容，主觀
    上自有認識，仍願以此條件向○○當舖借貸者，均屬因需款孔
    急而別無選擇，於借貸時已陷於急迫情境之人，而具重利罪
    之犯意，已甚明顯。又觀諸被害人劉嘉仁等4人於借款時所
    填寫之借款評估表，其上僅以制式性之問題，詢問借款人是
    否曾有借貸經驗、是否比較過其他當舖或錢莊之利息、是否
    出於自願前來借款、是否有走投無路而被迫典當物品之情形
    、是否已考慮清楚等等，然而有急迫需求取得款項之借款人
    ，焉會勾選讓貸與人在審核時存有疑慮之答案，致其借款之
    請求遭拒？且依前揭判決意旨，此弱勢不對等狀態，不能因
    經被害人的同意或承諾而阻卻本罪構成要件成立或認無違法
    。再者，被害人劉嘉仁等4人前至○○當舖借款時，雖非被告
    郭心怡與渠等直接接洽，然本件與借款人接洽者，即係受僱
    於○○當舖之員工，被告郭心怡身為當舖負責人，並由其做最
    後審核，可見就附表編號1至4所示之各件借貸，被告郭心怡
    始為決定貸與款項之人，並在核可放款當下，實質上即可先
    獲取第1筆預扣金錢之利益，難謂其無重利之犯意。從而，
    辯護人為被告郭心怡辯護稱：劉嘉仁等4人均經過評估表之
    問題詢問，○○當舖始予以放款，被告郭心怡並無重利之主觀
    犯意云云，核屬無據。
　㈡被告吳明燃就附表編號1、4部分，有無共同重利之犯行？
  ⒈劉嘉仁、何建陵均係先向被告吳明燃詢問借貸事宜遭婉拒後
    ，始經由被告吳明燃介紹至○○當舖借款，業據證人劉嘉仁、
    何建陵於原審時證述在卷（原審簡卷第144、117頁）。又被
    告吳明燃因介紹劉嘉仁、何建陵至○○當舖借貸，各獲取每人
    1,000元之佣金，且被告吳明燃因受被告郭心怡請託，在證
    人劉嘉仁、何建陵尚未清償借款前，由被告吳明燃向渠2人
    催促繳交利息，被告郭心怡並告知被告吳明燃渠2人應繳利
    息數額等節，業經被告吳明燃、郭心怡於原審時供明在卷（
    原審簡卷第48-49頁、原審易卷第75-78、214-215頁）。是
    此部分事實，堪信為真實。
　⒉被告吳明燃於偵查時供稱：「（有沒有介紹客人給○○當舖？
    ）有」、「（一個抽成多少？）有做成的1,000元」、「（
    你在跟客人介紹時怎麼說利息的？）1萬元1個月250元的利
    息」、「（要不要倉棧費？）要，1個月也是500元」、「（
    客人要不要留車？）我不知道，要看當舖怎麼做」等語（偵
    2卷第18頁）甚詳，核與證人何建陵於原審時證述：（吳明
    燃介紹你去「○○當舖」借錢時，他有無暸解你這次要借多少
    ？）我有跟吳明燃說我要借款2萬元。（吳明燃有無跟你說
    「○○當舖」若要借款2萬元，利息的狀況條件如何等細節？
    ）有，他說1萬元每期利息750元。（「○○當舖」跟你接洽的
    人，也是跟你說每1萬元，每期利息750元？）是。（你當天
    要跟「○○當舖」借款2萬元，有無質押物品在「○○當舖」？
    ）沒有等語（原審簡卷第117-118頁）相符。準此，足徵被
    告吳明燃介紹附表編號1、4所示劉嘉仁、何建陵向○○當舖借
    貸時，即有說明○○當舖每借款1萬元，按月收取2.5%利息、5
    %倉棧費之借款條件，亦知悉○○當舖並不必然依當舖業法規
    定留下質當物甚明。從而，被告吳明燃及辯護人辯稱：被告
    吳明燃僅介紹劉嘉仁、何建陵至○○當舖借款，未向渠2人提
    及借款細節、條件云云，核無足憑。
　⒊依上所述，被告吳明燃就附表編號1、4部分，縱無參與接洽
    及放款之過程，然其於轉介劉嘉仁、何建陵向○○當舖借款時
    ，確有一併告知○○當舖之相關借款條件，並在介紹後獲取利
    益，又於借款期間向證人劉嘉仁、何建陵催促繳交利息。從
    而，被告吳明燃就附表編號1、4所示之重利犯行，顯具有犯
    意聯絡與行為分擔，當無疑義。
六、綜上所述，本件事證明確，被告郭心怡如附表編號1至4所示
    之重利犯行，被告吳明燃如附表編號1、4、5所示之重利犯
    行，均堪認定，應依法論科。
參、論罪科刑：　　
一、核被告郭心怡就附表編號1至4所為，均係犯刑法第344條第1
    項之重利罪。被告吳明燃就附表編號1、4、5所為，均係犯
    刑法第344條第1項之重利罪。
二、被告郭心怡與受僱○○當舖之不詳員工間，就附表編號1至4所
    示之犯行；被告吳明燃與被告郭心怡及該不詳員工，就附表
    編號1、4所示之犯行，各有犯意聯絡及行為分擔，均應論以
    共同正犯。
三、罪數：　　
  ㈠按所謂「接續犯」，係指行為人之數行為於同時同地或密切
    接近之時地實施，侵害同一之法益，各行為之獨立性極為薄
    弱，依一般社會健全觀念，在時間差距上，難以強行分開，
    在刑法評價上，以視為數個舉動之接續施行，合為包括之一
    行為予以評價，較為合理者，即接續犯，而為包括之一罪（
    最高法院96年度台上字第88號、3523號判決意旨參照）。而
    利息既係由本金分出之從權利，故在刑法修正刪除連續犯與
    常業重利罪規定後，刑法第344條規定之重利罪，即應按行
    為人金錢消費借貸契約之件數，計算其所犯罪數，亦即利息
    既無法抽離本金而在觀念上單獨存在（利息如無本金，則難
    以計算其利率），是就重利罪而言，行為人基於同一金錢消
    費借貸契約收取之各期重利，雖形式上有多次收取重利行為
    ，惟該各次收取重利均本於該金錢消費借貸契約而生，僅能
    論以接續犯之一罪。依上說明，被告郭心怡所犯如附表編號
    1至4所示之犯行及被告吳明燃所犯如附表編號1、4所示之犯
    行，被告郭心怡於各次犯行中雖均有多次收取重利之行為，
    惟各應論以接續犯之一罪。
　㈡被告郭心怡就附表編號1至4所示各次重利犯行，被告吳明燃
    就附表編號1、4、5所示各次重利犯行，犯意各別，行為互
    殊，應予分論併罰。
乙、無罪部分：
壹、聲請簡易判決處刑意旨另以：被告吳明燃與○○當舖負責人郭
    心怡，共同基於乘他人急迫貸與金錢，而取得與原本顯不相
    當重利之犯意聯絡，由郭心怡於附表編號2、3所示之時間，
    在○○當舖內，趁附表編號2、3所示之羅利宸、羅廈凱需款孔
    急之際，借予如附表2、3所示之借款金額，並由被告吳明燃
    負責出面，定期向羅利宸、羅廈凱催討每月利息，以此方式
    ，取得與原本顯不相當之重利。因認被告吳明燃就附表編號
    2、3部分，涉犯刑法第344條第1項之重利罪嫌。
貳、按犯罪事實依證據認定之，無證據不得認定犯罪事實；不能
    證明被告犯罪者，應諭知無罪之判決；刑事訴訟法第154條
    第2項、第301條第1項分別定有明文。次按，認定不利於被
    告之事實須依積極證據，苟積極證據不足為不利於被告事實
    之認定，即應為有利被告之認定，更不必有何有利之證據；
    又犯罪事實之認定，應憑證據，如無相當之證據，或證據不
    足以證明，自不得以推測或擬制之方法，以為裁判之基礎（
    最高法院30年上字第816 號、40年台上字第86號判決意旨參
    照）。再按檢察官就被告犯罪事實，應負舉證責任，並指出
    證明之方法，亦為刑事訴訟法第161條第1項所明定。因此，
    檢察官對於起訴之犯罪事實，應負提出證據及說服之實質舉
    證責任，倘其所提出之證據，不足為被告有罪之積極證明，
    或其指出證明之方法，無從說服法院以形成被告有罪之心證
    ，基於無罪推定之原則，自應為被告無罪判決之諭知（最高
    法院92年台上字第128號判決意旨參照）。
參、公訴意旨認為被告吳明燃涉犯附表編號2、3所示之重利犯行
    ，無非係以被告吳明燃之供述、證人即被告郭心怡之證述、
    證人即被害人羅利宸、羅廈凱之證述、原審法院108年度聲
    監字第73號通訊監察書暨電話附表、行動電話門號00000000
    00號通訊監察譯文、嘉義縣警察局108年6月21日嘉縣警刑偵
    三字第1080031167號函、被害人羅利宸、羅廈凱之借款評估
    表為其論據。訊據被告吳明燃固坦承確受郭心怡請託，撥打
    電話向被害人羅利宸、羅廈凱催討利息，郭心怡亦有向其告
    知利息數額等情不諱，惟堅詞否認有附表編號2、3所示之重
    利犯行，辯稱：羅利宸、羅廈凱不是我介紹向○○當舖借款。
    因我也有向○○當舖借款，認識郭心怡，郭心怡請我打電話去
    提醒借款人繳付利息，提醒對象不僅限於我介紹的人等語。
肆、經查：
一、附表編號2、3所示之羅利宸、羅廈凱，係於106年間向○○當
    舖借款，且羅利宸、羅廈凱係自行向○○當舖借款，並非透過
    被告吳明燃介紹，而被告吳明燃係於108年間，撥打電話向
    羅利宸、羅廈凱催討利息，嗣後羅利宸、羅廈凱並非將應付
    利息交予被告吳明燃，仍係前往○○當舖繳納等情，業據證人
    羅利宸、羅廈凱（警卷第8-9、10-11頁、偵2卷第25-26頁、
    原審簡卷第159-171、95-106頁）證述在卷，復經證人即被
    告郭心怡（原審易卷第75-76頁）證述屬實。據上而論，羅
    利宸、羅廈凱於106年間向○○當舖借款時，被告吳明燃並未
    參與附表編號2、3之任何仲介或接洽過程等情，堪以認定。
二、復次，被告吳明燃於偵查時供稱：我沒有在○○當舖工作，也
    不是○○當舖的外務，我有介紹客人給○○當舖，介紹1個佣金1
    ,000元等語（偵2卷第18頁），核與證人即被告郭心怡於偵
    查時證稱：吳明燃不是我的外務，他算是仲介，不是我們當
    舖的員工，如果有介紹客人進來，以1個客人500或1,000元
    為報酬，像吳明燃這樣的仲介有2個，另1個現在沒在配合了
    等語（偵2卷第17-18頁）相符，是被告吳明燃並未受僱於○○
    當舖，亦非○○當舖之業務人員乙節，亦可認定。
三、又被告吳明燃雖曾打電話向羅利宸、羅廈凱催促繳付利息，
    並被告郭心怡確有向被告吳明燃告知應催討之利息數額。惟
    查，本件搜索○○當舖時，並有扣得被告吳明燃之當票、身分
    證影本各1張，有嘉義縣警察局刑事警察大隊搜索扣押筆錄
    、扣押物品收據、扣押物品目錄表各1份（警卷第20-26頁）
    在卷可按。從而，被告吳明燃辯稱：因我也有向○○當舖借款
    ，認識郭心怡，郭心怡請我打電話去提醒借款人繳付利息等
    語，並非無稽。再觀諸被告吳明燃當時所使用之行動電話門
    號0000000000號與被害人羅利宸、羅廈凱聯繫之通訊監察譯
    文（偵1卷第12-13頁），被告吳明燃僅向羅利宸、羅廈凱催
    促繳納利息，而對於借款本金、約定利率、應付利息等事項
    ，雙方均未提及，故被告吳明燃雖知該期應繳付之利息數額
    ，然本件並無證據可資證明被告吳明燃亦已知悉附表編號2
    、3之借貸金額為何、如何約定利息，是尚不得憑此即對被
    告吳明燃為不利之判斷。
四、檢察官上訴意旨主張：被告吳明燃於被害人羅利宸、羅廈凱
    借款時，雖未直接接觸，然依證人羅利宸、羅廈凱之證述，
    自108年3、4月間起，換由被告吳明燃定期打電話催討利息
    ，是被告吳明燃就該等債務即有進行催討之行為，應係與郭
    心怡間就附表編號2、3所示重利犯行，有行為之分工等語。
    惟依上說明，被告吳明燃並未受僱於○○當舖，亦無證據顯示
    其與○○當舖自106年間起即有長期配合；復次，羅利宸、羅
    廈凱於106年間向○○當舖借款時，被告吳明燃並未參與任何
    仲介或接洽之過程；又無證據可資佐證，被告吳明燃就附表
    編號2、3之約定利息、倉棧費或其他名目之費用等契約內容
    ，亦屬知情，且未經手附表編號2、3繳付利息事宜。從而，
    公訴人認被告吳明燃共犯附表編號2、3所示之重利犯行，尚
    屬無據。
伍、綜上所述，就被告吳明燃涉犯如附表編號2、3所示之重利犯
    行，檢察官舉證尚未達於通常一般人均不致有所懷疑，而得
    確信被告吳明燃確有其所指附表編號2、3所示重利犯行之心
    證程度。此外，復無其他積極證據足認被告吳明燃有上開重
    利之犯行，揆諸前揭法條及判決意旨，即屬不能證明被告吳
    明燃犯罪，此部分自應為被告吳明燃無罪之諭知。
丙、本院維持原判決之理由：
壹、原審以被告郭心怡如附表編號1至4、被告吳明燃如附表編號
    1、4、5所示重利之犯行，罪證明確，因予適用刑法第28條
    、第344條第1項、第41條第1項前段、第8項、第51條第5款
    、第6款、第38條之1第1項、第3項，刑法施行法第1條之1第
    1項等規定，並審酌：被告郭心怡經營當舖，未能克遵法令
    規定辦理質當，被告吳明燃除個人單獨放款外，更在知悉被
    告郭心怡對外借貸時借款人應付高額利息下予以轉介，從中
    獲取利益，其等利用他人急需用錢之際貸以金錢，藉此收取
    顯不相當之重利，被告郭心怡更以按月收取倉棧費之方式變
    相收取高額利息，企圖遮掩重利犯行，收取之重利達年息90
    %，被告吳明燃所收取之重利更達年息180%，犯罪情節及所
    生危害均非輕微。被告2人犯後始終否認犯行，難認已有悔
    意。兼衡被告2人自述之教育程度、家庭、職業與經濟狀況
    ，併考量被告2人就附表編號1、4所示犯行之參與程度不同
    ，暨各次犯行中被害人所受損害程度等一切情狀，分別量處
    如附表各編號「主文」欄所示之刑，並就被告郭心怡定其應
    執行有期徒刑七月，被告吳明燃定其應執行拘役110日，及
    均諭知易科罰金之折算標準，以示懲儆。復說明：被告郭心
    怡因本件重利犯行，獲取如附表編號1至4所示9,000元、15
    萬元、4萬500元、7,500元之犯罪所得；被告吳明燃收取如
    附表編號5之重利6,000元，及附表編號1、4之介紹佣金各1,
    000元之犯罪所得，均應依刑法第38條之1第1項前段宣告沒
    收，並依同條第3項規定諭知於全部或一部不能沒收或不宜
    執行沒收時，追徵其價額。本院審核原審認事用法俱無不合
    ，所量處之刑度，亦屬允當。被告郭心怡、吳明燃上訴意旨
    猶執前詞否認犯罪，指摘原判決不當，均無理由，應予駁回
    。
貳、原審以不能證明被告吳明燃有如附表編號2、3所示之重利犯
    行，而就此部分為被告吳明燃無罪之諭知，核無違誤。檢察
    官上訴意旨猶執前詞，指摘原判決不當，為無理由，應予駁
    回。
據上論斷，應依刑事訴訟法第368條，判決如主文。
本案經檢察官簡靜玉聲請以簡易判決處刑，檢察官徐鈺婷提起上
訴，檢察官劉榮堂到庭執行職務。
中　　華　　民　　國　　110 　年　　12　　月　　28　　日
                  刑事第三庭    審判長法　官  陳連發
                                      法　官  何秀燕
                                      法　官　洪榮家　
以上正本證明與原本無異。
不得上訴。
　　　　　　　　　　　　　　　　　　　書記官  謝麗首　　
中　　華　　民　　國　　110 　年　　12　　月　　28　日　
附錄本案論罪科刑法條全文：
中華民國刑法第344條
乘他人急迫、輕率、無經驗或難以求助之處境，貸以金錢或其他
物品，而取得與原本顯不相當之重利者，處3年以下有期徒刑、
拘役或科或併科30萬元以下罰金。
前項重利，包括手續費、保管費、違約金及其他與借貸相關之費
用。　
附表：
編號 借款人 借款 時間 借款 金額 實拿 金額 每期 利息 月息 換算 年利率 已收取之合計利息 主      文 1 劉嘉仁 108年3月間某日 6萬元 5萬5500元 4500元 7.5% 90% 2期 9000元 郭心怡共同犯重利罪，處有期徒刑貳月，如易科罰金，以新臺幣壹仟元折算壹日。未扣案之犯罪所得新臺幣玖仟元沒收，於全部或一部不能沒收或不宜執行沒收時，追徵其價額。 吳明燃共同犯重利罪，處拘役肆拾日，如易科罰金，以新臺幣壹仟元折算壹日。未扣案之犯罪所得新臺幣壹仟元沒收，於全部或一部不能沒收或不宜執行沒收時，追徵其價額。 2 羅利宸 106年4月間某日 8萬元 7萬4000元 6000元 7.5% 90% 25期 15萬元 郭心怡共同犯重利罪，處有期徒刑肆月，如易科罰金，以新臺幣壹仟元折算壹日。未扣案之犯罪所得新臺幣拾伍萬元沒收，於全部或一部不能沒收或不宜執行沒收時，追徵其價額。 吳明燃無罪。 3 羅廈凱 106年12月間某日 3萬元 2萬7250元 2250元 7.5% 90% 18期 4萬500元 郭心怡共同犯重利罪，處有期徒刑參月，如易科罰金，以新臺幣壹仟元折算壹日。未扣案之犯罪所得新臺幣肆萬伍佰元沒收，於全部或一部不能沒收或不宜執行沒收時，追徵其價額。 吳明燃無罪。 4 何建陵 108年1月間某日 2萬元 1萬8500元 1500元 7.5%  90% 5期 7500元 郭心怡共同犯重利罪，處有期徒刑貳月，如易科罰金，以新臺幣壹仟元折算壹日。未扣案之犯罪所得新臺幣柒仟伍佰元沒收，於全部或一部不能沒收或不宜執行沒收時，追徵其價額。 吳明燃共同犯重利罪，處拘役肆拾日，如易科罰金，以新臺幣壹仟元折算壹日。未扣案之犯罪所得新臺幣壹仟元沒收，於全部或一部不能沒收或不宜執行沒收時，追徵其價額。 5 何建陵 107年10月間某日 4萬元 3萬4000元 6000元 15% 180% 1期 6000元 吳明燃犯重利罪，處拘役伍拾伍日，如易科罰金，以新臺幣壹仟元折算壹日。未扣案之犯罪所得新臺幣陸仟元沒收，於全部或一部不能沒收或不宜執行沒收時，追徵其價額。